臺北高等行政法院裁定　　　　　　　　　　　　　　　九十三年度簡字第七五二號
　　原　　　告　甲○○○
　　　　　　　　　　　　　　　.
　　被　　　告　勞工保險局
　　代　表　人　丙○總經理）.
　　訴訟代理人　丁○○
　　　　　　　　戊○○
　　　　　　　　己○○
右當事人間因勞保事件，原告不服行政院勞工委員會中華民國九十二年五月二十七日
勞訴字第○九二○○一四一二九號訴願決定，提起行政訴訟。本院裁定如左：
    主　文
原告之訴駁回。
訴訟費用由原告負擔。
    理　由
一、被告代表人原為廖碧英，於民國（下同）九十三年五月二十日變更為蔡吉安，嗣
    於同年六月十六日變更為丙○，茲由渠等具狀聲明承受訴訟，核無不合，應予准
    許。
二、按「人民因中央或地方機關對其依法申請之案件，於法定期間內應作為而不作為
    ，認為損害其權利或利益者，亦得提起訴願。」、「訴願事件有左列各款情形之
    一者，應為不受理之決定：一、．．．八、對於非行政處分或其他依法不屬訴願
    救濟範圍內之事項提起訴願者。」為訴願法第二條第一項及第七十七條第八款所
    明定。是以依訴願法第二條第一項提起訴願，須以人民依法申請之案件為其前提
    ，如無依法申請之案件，自不得提起，倘逕對之提起，即依法不屬訴願救濟範圍
    而不合法。次按「人民因中央或地方機關之違法行政處分，認為損害其權利或法
    律上之利益，經依訴願法提起訴願而不服其決定．．得向高等行政法院提起撤銷
    訴訟。」、「人民因中央或地方機關對其依法申請之案件，於法令所定期間內應
    作為而不作為，認為其權利或法律上利益受損害者，經依訴願程序後，得向高等
    行政法院提起請求該機關應為行政處分或應為特定內容之行政處分之訴訟。」行
    政訴訟法第四條第一項及第五條第一項亦分別定有明文。是人民提起行政訴訟法
    第四條第一項及第五條第一項之撤銷訴訟及課予義務訴訟，亦須存在有人民依法
    申請之案件為其起訴要件，否則，依行政訴訟法第一百零七條第一項第十款：「
    原告之訴，有左列各款情形之一者，行政法院應以裁定駁回之。但其情形可以補
    正者，審判長應定期間先命補正：．．十、起訴不合程式或不備其他要件者。」
    之規定，行政法院亦應以裁定駁回之。
三、本件原告以其於七十六年八月四日工作中受傷致兩側膝部燙傷、壓碎傷，於八十
    八年十二月三十日（被告收文日期：八十九年一月三日）檢附私立高雄醫學院附
    設中和紀念醫院七十六年九月二十五日及八十八年十一月十九日分別出具之勞工
    保險殘廢診斷書、健源聯合診所八十八年十二月二十一日出具之診斷證明書（乙
    種），向被告申請職業傷害殘廢給付。嗣原告於八十九年三月十二日（被告收文
    日期：八十九年三月十六日）以說明書向被告聲明因其無法補具職業傷害證明，
    因此放棄職業傷害之申請，改申請普通傷害殘廢給付。案經被告審查結果，以原
    告所患符合勞工保險殘廢給付標準表第一四○項第七等級，乃於八十九年四月二
    十九日以郵政匯票核付原告四四○日普通傷害殘廢給付計新台幣二三八、七○○
    元（被告於八十九年五月五日匯入原告在高雄縣梓官鄉農會之帳戶），並以八十
    九年五月三日保給殘字第○八九一三六○三四五四三○號函知高雄縣園藝花卉業
    職業工會及副知原告。其後，原告主張其曾於八十八年十二月三十日向被告申請
    職業傷害殘廢給付，被告迄未處理及核給職業傷害殘廢給付等情，而於九十一年
    十月九日向勞工保險監理委員會申請審議，經勞工保險監理委員會九十二年二月
    十一日（91）保監審字第三九七二號審議駁回後，原告提起訴願，復經行政院勞
    工委員會九十二年五月二十七日勞訴字第○九二○○一四一二九號訴願決定駁回
    之事實，有勞工保險給付申請書、勞工保險殘廢診斷書、診斷證明書（乙種）、
    原告八十九年三月十二日說明書、勞工保險現金給付收據、台灣土地銀行匯出匯
    款明細帳、被告八十九年五月三日保給殘字第○八九一三六○三四五四三○號函
    、勞保殘廢給付詳細資料查詢表、勞工保險爭議事項審議申請書、審定書、訴願
    書及訴願決定書等，分別附於原處分卷、爭議審議卷、訴願卷及本院卷可稽，自
    堪信為真實。
四、原告雖主張其前於八十八年十二月三十日向被告申請職業傷害殘廢給付已近三年
    ，被告誤於八十九年四月二十九日核給勞工保險殘廢給付標準表第一四○項第七
    等級之普通傷害殘廢給付，迄未處理原告職業傷害殘廢給付之申請及核給職業傷
    害殘廢給付，參照改制前行政法院八十九年度判字第二一一號判決意旨，被告誤
    核給普通傷病殘廢給付，不當然使職業傷害殘廢給付之請求權消滅，被告對本案
    之不作為，亦無使原告請求權罹於二年時效，且原告並無任何簽署放棄申請職業
    傷害殘廢給付說明書之印象，請詳查該說明書是否真為原告本人之意思表示云云
    。但查，被告於本院九十三年六月二日行準備程序時，當庭提出原告八十八年十
    二月三十日勞工保險給付申請書、原告八十九年三月十二日說明書，及勞工保險
    現金給付收據等資料原本，經細觀上開勞工保險給付申請書「請領人申請欄」及
    勞工保險現金給付收據所蓋「謝月春」印章，與原告八十九年三月十二日說明書
    所蓋「謝月春」印章，均互核相符，而原告於九十三年五月二十七日已具狀請求
    本院免其親自到庭，則依被告所提上開資料原本，堪認原告固於八十八年十二月
    三十日先向被告申請職業傷害殘廢給付，惟其後原告亦於八十九年三月十二日向
    被告聲明放棄職業傷害殘廢給付之申請，改為普通傷害殘廢給付之申請（亦即，
    若原告否認其八十九年三月十二日說明書之真正性，則其八十八年十二月三十日
    勞工保險給付申請書之真正性亦屬有疑，如此將表示原告八十八年十二月三十日
    之申請案自始根本不存在），則本件已難謂原告仍存在有向被告提出職業傷害殘
    廢給付之申請情事，核亦無原告所稱被告有於法定期間內應作為而不作為之情形
    。從而，原告逕提起課予義務訴願，難認合法。審議審定及訴願決定誤從實體上
    審查，於法雖有未合，惟駁回結果並無二致，仍應予以維持。原告復對之提起行
    政訴訟，而其情形又不可以補正，其訴顯非合法，應予駁回。又本件原告之訴既
    不合法，其實體上之主張及陳述，已無審酌之必要，併此敘明。
五、依行政訴訟法第二百三十六條、第一百零七條第一項第十款、第一百零四條，民
    事訴訟法第九十五條、第七十八條，裁定如主文。
中　　　華　　　民　　　國　　九十三　　年　　　九　　　月　　 三十 　　日
                         臺 北 高 等 行 政 法 院   第 六 庭
                                                     法  官　曹瑞卿
右為正本係照原本作成。
本件以訴訟事件所涉及之法律見解具有原則性者為限，始得於本裁定送達後十日內向
本院提出抗告狀（須按他造人數附繕本），並經最高行政法院許可後方得抗告。
中　　　華　　　民　　　國　　九十三　　年　　　九　　　月　　 三十 　　日
             　　　　　　　　　　　　　　    　      書記官  方偉皓
